---
editor_options: 
  chunk_output_type: console
---

# Assignment 2: Regression models, predicting from data

## Introduksjon

En regresjonsmodell er en modell som kvantifiserer forholdet mellom en eller flere uavhengige variabler og en avhengig variabel. Innen medisin er regresjon den analysemtoden som er hyppigst anvendt. Det finnes forskjellige regresjonsmodeller. De vanligste er lineær regresjon, polynominal regresjon og logistisk regresjon. Hva man har av datasett vil bestemme hvilken regresjonsmodell som egner seg best å benytte [@pisica2022].

En lineær regresjonsmodell er en modell der en kan estimere verdien av en avhengig variabel basert på verdien av andre kjente uavhengige variabler [@pisica2022]. I en slik modell benyttes en rett linje for å lage en modell som beskriver dataen. Følgende funksjon benyttes for å skape det lineære plottet:

y~i~ = b~0~ + b~1~x~i~ + e~i~

der y~i~ er den avhengige variabelen som kan estimeres ved å benytte de uavhengige variablene b~1~x~i~ og b~0~. b~0~ er skjæringspunktet til grafen og b~1~ er stigningstallet til grafen.

## Part 1 - Lactate thresholds

### Metode

Dataene ble organisert i et mer hensiktsmessig format (tidy data) for å forenkle videre analyse og modellering. Deretter ble ulike regresjonsmodeller anvendt for å representere dataene. Nye skjæringspunkter ble tegnet opp for å illustrere treningsintensitet ved forskjellige laktatnivåer.

### Resultat

```{r}
#| message: false
#| warning: false
#| code-fold: true
#| fig-cap: "Figur 1: Gule punkter = laktat og watt, blå linje = lineær regresjon, grønn linje = andregradsligning, rosa = tredjegradsligning."
#| label: fig-fig1

library(readxl)
library(tidyr)
library(exscidata)
library(tidyverse)
library(ggplot2)
library(dplyr)
library(magrittr)
library(gt)
library(ggtext)

# Kalkuler treningsintensitet ved 2 og 4 mmol/L

w <- cyclingstudy |> 
  select(subject, group, timepoint, lac.225:lac.375) |> 
  filter(timepoint == "pre", subject == 10) |> 
  pivot_longer(names_to = "watt", 
               values_to = "lac",
               names_prefix = "lac.", 
               names_transform = list(watt = as.numeric),
               cols = lac.225:lac.375)
  
mod <- lm(lac ~ watt, data = w)



w |> 
  ggplot(aes(watt, lac, group = subject)) +
  labs(x = "Watt",
       y = "Laktat") +
  geom_point(size = 3, shape = 21, fill = "gold") + 
  geom_line(lty = 2) +
  geom_smooth(method = lm, se = FALSE) +
  geom_smooth(method = lm, se = FALSE, formula = y ~ poly(x, 2), color = "lightgreen") +
  geom_smooth(method = lm, se = FALSE, formula = y ~ poly(x, 3), color = "lightpink") +
  coord_cartesian(xlim = c(220, 380)) +
  geom_hline(yintercept = 2, color = "red") +
  geom_hline(yintercept = 4, color = "purple") +
  # Legger inn en vertikal linje, med y = 2mmol, skjæringspunkt 308W, tatt på øyemål.
  geom_vline(xintercept = 309, linewidth = 1, alpha = 0.8, linetype = "dotted") +
  # Legger inn en vertikal linje med y = 4mmol, skjæringspunkt 342W, tatt på øyemål.
  geom_vline(xintercept = 342, linewidth = 1, alpha = 0.8, linetype = "dotted") +
  theme_minimal()
  
 
x2lac <- (2 - coef(mod)[1]) / coef(mod)[2]
x4lac <- (4 - coef(mod)[1]) / coef(mod)[2]

```

```{r}
#| code-fold: true
#| echo: false


#reliabilitet
x2lac <- (2 - coef(mod)[1]) / coef(mod)[2]

x4lac <- (4 - coef(mod)[1]) / coef(mod)[2]

slac2 <- 309

slac4 <- 342

reldf <- data.frame(c(x2lac, x4lac, slac2, slac4))

diff2 <- slac2 - x2lac
diff4 <- x4lac - slac4



```

### Diskusjon

Vi har valgt å se på subject 10 fra datasettet Cyclingstudy. Vi gjør om datasettet til tidydata. Dette gjør vi for å gi watt og laktat hver sine verdier. Vi plotter inn laktatverdier og wattverdier (gule punkter). Deretter tegner vi en stiplet linje som følger punktene. Vi gjør en regresjonsanalyse, først en lineær modell (blå linje), deretter en andregradsligning (grønn) og til slutt en tredjegradsligning (rosa). Disse bruker vi for å observere hvilken modell som passer best i dette tilfellet.

For å understreke hvor unøyaktig den lineære modellen er i dette tilfellet, kan man på øyemål se at laktaten på 300W viser omtrent 2.4 mmol **×** L<sup>-1</sup>. Den faktiske laktaten på 300W er 1.69 mmol **×** L<sup>-1</sup> @fig-fig1.

## Part 2 - Predicting sizes of DNA fragments

### Metode

For å predikere kalibreringskurven til qPCR, må en rekke prosesser på molekylærlaboratoriet gjennomføres før dataene kan analyseres i R Studio.

For å utføre en PCR på en 2% agarosegel, ble det først tatt helblod fra en forsøksperson for å ekstrahere DNA. Helblodet gjennomgikk ulike prosesser hvor forskjellige løsninger og primere ble tilsatt. Dette resulterte i et PCR-produkt. En elektroforese ble deretter kjørt for å separere DNA-fragmentene fra PCR-reaksjonen. Etter fullført elektroforese ble det tatt et bilde av 2% agarosegelen.

Bildet fra elektroforesen ble analysert ved hjelp av ImageJ/Fiji, og videre dataanalyser ble utført i R og R Studio. PCR-reaksjoners effektivitet bestemmes av primerdesign og deres spesifisitet.

### Resultat

```{r}
#| code-fold: true
#| message: false
#| warning: false

# Last inn nødvendige biblioteker
library(ggplot2)
library(dplyr)
library(kableExtra)

# Opprett ladder-datasettet
ladder <- data.frame(
  dist = c(374.5, 396.5, 423.5, 458.5, 496.5, 547.5, 607.5, 688.5,
           734.5, 792.5, 860.5, 936.5, 1035.5),
  mw = c(1000, 900, 800, 700, 600, 500, 400, 300,
         250, 200, 150, 100, 50)
)

# Opprett unknown-datasettet
unknown <- data.frame(
  dist = c(1208.5, 600.5, 18.5, 383.5, 408.5, 436.5, 470.5, 508.5,
           559.5, 618.5, 696.5, 742.5, 798.5, 862.5, 935.5, 993.5)
)

# Tilpass modellen
cal <- lm(log(mw) ~ dist, data = ladder)

# Prediker molekylvektene for ukjente distanser
preds <- exp(predict(cal, newdata = unknown))

# Opprett en ny data frame med båndnummer, distanser og predikerte molekylvekter
dataframe2 <- data.frame(
  Bandnummer = 1:length(unknown$dist),
  Distanse_px = unknown$dist,
  Predikert_molekylvekt_bp = round(preds, 2)
)

# Legg til en kolonne for fargekoding
dataframe2 <- dataframe2 %>%
  mutate(
    Farge = case_when(
      Predikert_molekylvekt_bp > 500 ~ "\\cellcolor{green!25}",
      Predikert_molekylvekt_bp > 100 ~ "\\cellcolor{yellow!25}",
      TRUE ~ "\\cellcolor{red!25}"
    )
  )

# Kombiner fargekoding med verdiene
dataframe2$Predikert_molekylvekt_bp <- paste0(
  dataframe2$Farge,
  dataframe2$Predikert_molekylvekt_bp
)

# Fjern fargekolonnen
dataframe2$Farge <- NULL

# Generer plottet med estetiske forbedringer
ggplot(ladder, aes(x = dist, y = log(mw))) +
  geom_point(color = "blue", size = 3) +
  geom_smooth(method = "lm", se = FALSE, color = "red") +
  labs(
    title = "Kalibreringskurve",
    x = "Distanse (px)",
    y = "Logaritme av molekylvekt"
  ) +
  theme_minimal()

# Vis tabellen med kable og LaTeX-styling
kable(
  dataframe2,
  format = "latex",
  booktabs = TRUE,
  longtable = TRUE,
  escape = FALSE,
  caption = "Predikerte molekylvekter for ukjente distanser",
  col.names = c("Båndnummer", "Distanse (px)", "Predikert molekylvekt (bp)"),
  align = c('c', 'c', 'c')
) %>%
  kable_styling(
    position = "center",
    font_size = 10,
    latex_options = c("hold_position", "striped")
  ) %>%
  row_spec(0, bold = TRUE, background = "#404080", color = "white") %>%
  column_spec(1, bold = TRUE) %>%
  column_spec(2:3, background = "#F0F0FF")


```

## Part 3 - Interpreting a regression table

### Metode

### Resultat

```{r}
#| code-fold: true
#| warning: false
#| message: false
#| fig-cap: "Figur 3: Sammenheng mellom treningsalder og testosteronverdier i blodet"
#| label: "tolkning av regresjonsmodell"

library(exscidata)
library(tidyverse)

# sammenheng mellom tykkelse vastus lateralis t2 og konsentrasjon av testosterone ved t2

dat <- hypertrophy |> 
  select(GROUP, TRAINING_AGE, AGE, CLUSTER, VL_T2, TESTOSTERONE_T1, TESTOSTERONE_T2)

m <- lm(TESTOSTERONE_T1 ~ TRAINING_AGE, dat)

  dat |> 
  ggplot(aes(TRAINING_AGE, TESTOSTERONE_T1)) +
    labs(x = "Treningsalder (år)",
         y = expression(Testosteronverdier ~ ng %.% dl^{-1})) +  
    # use expression for superscript
    
  geom_point(size = 3, shape = 21, fill = "orange") +
    
  geom_abline(intercept = coef(m)[1], slope = coef(m)[2], color = "steelblue", size = 1) +
    
    geom_hline(yintercept = coef(m)[1] + coef(m)[2] * 10, color = "darkgreen") +
    
    geom_vline(xintercept = 10, color = "darkred") +
    
    scale_y_continuous(breaks = c(200, 354, 400, 600, 800, 1000), 
                       labels = c(200, "testo10", 400, 600, 800, 1000)) + 
    
    theme_bw()
  
  # Den lineære modellen forteller i dette tilfellet at for hvert år man trener, så vil nivå av testosterone synke med 20.51 ng*dl<sup>-1</sup>. I tillegg kan man estimere testonivå etter å ha trent i 10 år. Dette vil vi gjøre med følgende utregning: 
  
testo10 <- coef(m)[1] + coef(m)[2] * 10
testo10rounded <- round(testo10, 2)
  
# testosteronnivå etter 10 år med trening estimeres til 354.26 ng*dl^-1


```

### Diskusjon

Fra datasettet hypertrophy valgte vi å se på sammenhengen mellom testosteronkonsentrasjon i blodet (ng **×** dl<sup>-1</sup>) og treningsalder (antall år med trening). Den lineære modellen forteller at testosteronkonsentrasjonen i blodet synker med 20.51 ng **×** dl<sup>-1</sup> for hvert treningsår. Etter 10 år med trening, estimerer den lineære modellen et testosteronnivå på `r testo10rounded` ng **×** dl<sup>-1</sup>.

Analysen av dataene viser en p-verdi på 0,1779, noe som indikerer at det ikke er statistisk signifikant bevis for en sammenheng mellom treningsalder og nivået av testosteron i blodet. Siden p-verdien er høyere enn det vanlige signifikansnivået på 0,05, kan vi ikke avvise nullhypotesen, som antyder at det ikke er noen betydelig effekt eller sammenheng mellom de to variablene i dette datasettet. Dette betyr at variasjonen i testosteronnivåer ikke ser ut til å være relatert til hvor lenge individene har trent.

I analysen av sammenhengen mellom treningsalder og testosteronnivåer i blodet ses det en t-verdi på 6.250. Den høye t-verdien på 6.250, og en p-verdi på 0,1779. Denne p-verdien er høyere enn det vanlige signifikansnivået på 0,05, noe som betyr at vi ikke har tilstrekkelig statistisk bevis for å avvise nullhypotesen. Selv om t-verdien indikerer en mulig sammenheng mellom treningsalder og testosteronnivå, er det ikke nok evidens til å konkludere med at denne sammenhengen er signifikant. Dermed kan vi konkludere med at selv om det kan være en tendens til en sammenheng mellom treningsalder og testosteronnivåer, er resultatene fra denne analysen ikke sterke nok til å si at treningsalder har en reell effekt på testosteronnivåene i blodet.
